---
title: "Perceelsgroottes landbouwgebieden in Vlaanderen"
author: "Ward Langeraert"
date: "`r Sys.Date()`"
output:
  bookdown::html_document2:
    code_folding: hide
    toc: true
    toc_float: true
    toc_collapsed: true
editor_options: 
  chunk_output_type: console
---

```{r setup, include=FALSE}
# Set up
library(knitr)
library(here)
opts_chunk$set(
  echo = TRUE,
  message = FALSE,
  warning = FALSE)
opts_knit$set(root.dir = here())

# Packages
library(tidyverse)
library(INBOtheme)
library(sf)
library(mapview)
library(qgisprocess)

conflicted::conflicts_prefer(dplyr::filter)
conflicted::conflicts_prefer(dplyr::select)
conflicted::conflicts_prefer(dplyr::lag)

# Source
source(here("source", "scripts", "calc_parcel_size.R"))
```

# Vraag

We willen een idee van de decielen, mediaan, gemiddelde ... van de 'feitelijke' perceelsgrootte voor akkers (incl. tijdelijk gras) in Vlaanderen en binnen de soortbeschermingsgebieden.
Met 'feitelijke' percelen bedoelen we dat aangrenzende percelen met hetzelfde gewas als één perceel tellen.

# Kaartlagen

```{r}
years <- 2018:2023
```

Kaartlagen van landbouwgebruikspercelen zijn gedownload via [landbouwcijfers.vlaanderen.be](https://landbouwcijfers.vlaanderen.be/open-geodata-landbouwgebruikspercelen).
We zullen berekeningen doen o.b.v. de kaarten van `r min(years)` t/m `r max(years)`.
De kaart van 2023 is nog niet finaal is kan dus nog fouten kan bevatten (extractie 04-12-2023).


```{r}
# Load parcel files
layer_list <- vector("list", length = length(years))

for (i in seq_along(years)) {
  # create path variable
  year <- years[i]
  path <- paste("Landbouwgebruikspercelen", year, sep = "_")

  # read layer
  layer_sf <- st_read(
           file.path(
             "data", "landbouwgebruikspercelen", path, paste0(path, ".shp"))
             )
  if (is.na(st_crs(layer_sf))) {
    layer_sf <- layer_sf %>%
      st_set_crs(31370)
  } else {
    layer_sf <- layer_sf %>%
      st_transform(crs = 31370)
  }

  layer_list[[i]] <- layer_sf %>%
    mutate(jaar = year)
}
names(layer_list) <- years
```

Onderstaand voorbeeld toont hoe we van percelen naar 'feitelijke' percelen gaan.
We selecteren een detail van de kaart van 2022.

```{r}
detail <- c("xmin" = 200000,
            "ymin" = 173000,
            "xmax" = 202000,
            "ymax" = 175000)

detail_sf <- tibble(geometry = st_as_sfc(st_bbox(detail))) %>%
  st_as_sf() %>%
  st_set_crs(31370)

print(detail)
```

De originele kaart ziet er uit als volgt:

```{r}
test_layer <- st_crop(layer_list[["2022"]], detail_sf) %>%
  select(REF_ID, GWSNAM_H, GWSGRPH_LB)

# Visualise
mapview(test_layer, zcol = "GWSNAM_H", legend = FALSE)
```

We groeperen aangrenzende percelen met dezelfde hoofdteelt:

```{r}
# Join neighbouring polygons by main crop
test_layer_grouped <- test_layer %>%
  filter(!is.na(GWSNAM_H)) %>%
  group_by(GWSNAM_H, GWSGRPH_LB) %>%
  summarise() %>%
  st_cast("MULTIPOLYGON") %>%
  st_cast("POLYGON") %>%
  ungroup()

# Visualise
mapview(test_layer_grouped, zcol = "GWSNAM_H", legend = FALSE)
```

# Berekening perceelsgroottes en statistieken
## Vlaanderen

```{r}
# Create cache directory
cache_path <- "source/markdown/perceelsgroottes_vlaanderen_cache"
dir.create(cache_path, showWarnings = FALSE)

# Read or save grouped parcels object
file <- file.path(cache_path, "parcels_grouped_list.rds")
if (file.exists(file)) {
  parcels_grouped_list <- readRDS(file)
} else {
  parcels_grouped_list <- lapply(layer_list, function(sf) {
    year <- unique(sf$jaar)

    print(paste("Start samenvoegen percelen", year))
    out <- calc_parcel_size(sf) %>%
      mutate(jaar = year)
    print(paste("Einde samenvoegen percelen", year))

    return(out)
    })

  saveRDS(parcels_grouped_list, file)
}

# List to one single dataframe
parcels_grouped_list_nosf <- lapply(parcels_grouped_list, st_drop_geometry)
parcels_grouped_df <- do.call(rbind.data.frame, parcels_grouped_list_nosf)
```

De kaartlagen bevatten meerdere gewassen die in groepen zijn opgedeeld.
Dit zijn de categorieën die aanwezig zijn.

```{r}
parcels_grouped_df %>%
  distinct(GWSGRPH_LB, GWSNAM_H) %>%
  arrange(GWSGRPH_LB, GWSNAM_H) %>%
  kable()
```

Ter exploratie bekijken we de verdeling van de medianen van de oppervlaktes per gewasgroep per jaar (in ha).

```{r}
parcels_grouped_df %>%
  group_by(GWSGRPH_LB, jaar) %>%
  summarise(area_ha = median(area_ha)) %>%
  ungroup() %>%
  mutate(GWSGRPH_LB = reorder(GWSGRPH_LB, area_ha)) %>%
  ggplot(aes(x = GWSGRPH_LB, y = area_ha)) +
    geom_boxplot() +
    labs(x = "",
         y = paste0("mediaan oppervlakte\n'feitelijke' percelen ",
                    min(years), "-", max(years), " (ha)")) +
    scale_y_continuous(limits = c(0, NA)) +
    theme(axis.text.x = element_text(angle = 90, vjust = 0.5, hjust = 1))
```

We zien dat landbouwinfrastructuur en water elk jaar een lage gemiddelde perceelsgrootte hebben.
Dit terwijl we wel zien dat er heel veel percelen onder de categorie "Landbouwinfrastructuur" vallen.
Deze zal dus een grote invloed hebben op de uiteindelijke verdeling van de perceelsgroottes, terwijl we niet geïnteresseerd zijn in landbouwinfrastructuur.
We zullen landbouwinfrastructuur verwijderen uit de dataset.

```{r}
parcels_grouped_df %>%
  count(GWSGRPH_LB, jaar) %>%
  group_by(jaar) %>%
  mutate(som_jaar = sum(n)) %>%
  ungroup() %>%
  mutate(prop = n / som_jaar) %>%
  group_by(GWSGRPH_LB) %>%
  mutate(mean_prop = mean(prop)) %>%
  ungroup() %>%
  mutate(GWSGRPH_LB = reorder(GWSGRPH_LB, mean_prop)) %>%
  ggplot(aes(x = GWSGRPH_LB, y = prop)) +
    geom_boxplot() +
    labs(x = "",
         y = paste0("proportie aantal percelen\n",
                   min(years), "-", max(years))) +
    scale_y_continuous(limits = c(0, NA)) +
    theme(axis.text.x = element_text(angle = 90, vjust = 0.5, hjust = 1))
```

Ook verwijderen we "Water" en de volgende lagen aangezien deze niet relevant zijn voor ons (dit zijn voornamelijk natuurgebieden). We visualiseren dit aan de hand van de originele kaartlaag van 2022.

Houtachtige gewassen: Bos\\
Houtachtige gewassen: Heide in natuurbeheer

```{r}
houtachtige_natuurgebieden <- layer_list[["2022"]] %>%
  filter(
    GWSNAM_H %in% c("Heide in natuurbeheer", "Bos")
  )

mapview(houtachtige_natuurgebieden, zcol = "GWSNAM_H", layer = "GWSNAM_H")
```

Overige gewassen: Braakliggend land zonder minimale activiteit\\
Overige gewassen: Braakliggend land met minimale activiteit met EAG\\
Overige gewassen: Braakliggend land met minimale activiteit zonder EAG

```{r}
braakliggende_gebieden <- layer_list[["2022"]] %>%
  filter(
    grepl("^Braakliggend", GWSNAM_H)
  )

mapview(braakliggende_gebieden, zcol = "GWSNAM_H", layer = "GWSNAM_H")
```

Overige gewassen: Begraasde niet-landbouwgrond

```{r}
niet_landbouw_grond <- layer_list[["2022"]] %>%
  filter(
    GWSNAM_H == "Begraasde niet-landbouwgrond"
  )

mapview(niet_landbouw_grond, zcol = "GWSNAM_H", layer = "GWSNAM_H")
```

Grasland: Natuurlijk grasland met minimumactiviteit\\
Grasland: Natuurlijk grasland zonder minimumactiviteit\\
Grasland: Natuurlijk grasland met onderhoud\\
Grasland: Natuurlijk grasland zonder onderhoud

(de term minimumactiviteit wordt gebruikt in kaarten voor 2023, de term onderhoud in de kaart van 2023)

```{r}
grasland_natuur <- layer_list[["2022"]] %>%
  filter(
    grepl("^Natuurlijk grasland", GWSNAM_H)
  )

mapview(grasland_natuur, zcol = "GWSNAM_H")
```

Ten slotte kiezen we voor een "minimal mapping unit" van 0.04 ha zoals bij BWK karteringen.
Dit wil zeggen dat we percelen kleiner dan 0.04 ha ook verwijderen.

```{r}
parcels_grouped_final <- parcels_grouped_df %>%
  filter(!GWSGRPH_LB %in% c("Landbouwinfrastructuur", "Water") ,
         !GWSNAM_H %in% c("Heide in natuurbeheer", "Bos",
                          "Begraasde niet-landbouwgrond",
                          "Natuurlijk grasland met minimumactiviteit",
                          "Natuurlijk grasland zonder minimumactiviteit"),
         !grepl("^Braakliggend", GWSNAM_H),
         !grepl("^Natuurlijk grasland", GWSNAM_H)) %>%
  filter(area_ha >= 0.04)
```

Samenvattende statistieken voor de 'feitelijke' perceelsgroottes per jaar in Vlaanderen:

```{r}
parcels_grouped_summary <- parcels_grouped_final %>%
  group_by(jaar) %>%
  summarise(
    min = min(area_ha),
    Q10 = quantile(area_ha, 0.1),
    Q20 = quantile(area_ha, 0.2),
    Q30 = quantile(area_ha, 0.3),
    Q40 = quantile(area_ha, 0.4),
    Q50 = quantile(area_ha, 0.5),
    Q60 = quantile(area_ha, 0.6),
    Q70 = quantile(area_ha, 0.7),
    Q80 = quantile(area_ha, 0.8),
    Q90 = quantile(area_ha, 0.9),
    max = max(area_ha),
    gemiddelde = mean(area_ha),
    st_dev = sd(area_ha)
  ) %>%
  ungroup() %>%
  arrange(jaar)

parcels_grouped_summary %>%
  kable(digits = 3)
```

```{r}
parcels_grouped_final %>%
  group_by(jaar) %>%
  summarise(
    Q25 = quantile(area_ha, 0.25),
    mediaan = quantile(area_ha, 0.5),
    Q75 = quantile(area_ha, 0.75),
    gemiddelde = mean(area_ha)) %>%
  ungroup() %>%
  pivot_longer(-jaar, names_to = "statistiek", values_to = "waarde") %>%
  mutate(statistiek = factor(
    statistiek,
    levels = c("Q25", "mediaan", "gemiddelde", "Q75")
    )) %>%
  ggplot(aes(x = jaar, y  = waarde, colour = statistiek)) +
    geom_point() +
    geom_line() +
    labs(x = "",
         y = "perceelsgrootte (ha)") +
    scale_y_continuous(limits = c(0, NA))
```

## Soortbeschermingsgebieden

We gebruiken de volgende kaartlagen:

-   SBP akkervogels 2022
-   De nieuwe (door INBO voorgestelde) perimeter voor SBP Grauwe kiekendief.
-   De oude perimeter van SBP Grauwe kiekendief (in gebruik van 2018 t/m 2022).
-   SPB's andere soorten (download 2023-02-14): <https://www.vlaanderen.be/datavindplaats/catalogus/soortenbeschermingsprogrammas>

Deze kaartlagen, behalve SBP akkervogels 2022, werden tot 1 bestand samengevoegd met volgende code:

<!-- spell-check: ignore:start -->
    layer1 <- st_read("C:/Users/ward_langeraert/Downloads/INBO.A.4291_bijlage1/Kerngebied_SBP_2_INBO.shp")
    layer2 <- st_read("C:/Users/ward_langeraert/Downloads/INBO.A.4291_bijlage1/PM_SBP_2_INBO.shp")
    layer3 <- st_read("C:/Users/ward_langeraert/Downloads/PMZ_Kernzone_Grauwe_kiek_sbp/lu_sbp_pgs.shp")
    layer4 <- st_read("C:/Users/ward_langeraert/Downloads/lu_sbp_pgs/lu_sbp_pgs.shp")

    layer12 <- bind_rows(layer1, layer2) %>% 
      summarise() %>%
      mutate(soort = "Grauwe kiekendief", 
             gebied = "nieuw 2023") %>%
      select(everything(), geometry)
    layer123 <- bind_rows(layer12, layer3 %>% 
                            filter(soort == "Grauwe kiekendief") %>%
                            select(soort, gebied))

    layer_sbp <- bind_rows(layer123, layer4 %>% 
                             select(soort, gebied))

    st_write(layer_sbp,
             path_to_sbp_akkervogels("sbp_overige_soorten.shp"))
<!-- spell-check: ignore:end -->

We berekenen eerst perceelsgroottes voor percelen van 2022-2023 die overlappen met soortbeschermingsgebieden voor elke soort apart.

```{r}
sbp_overig <-
  st_read(file.path("data", "bo_vlm", "sbp_overige_soorten.shp"),
          quiet = TRUE) %>%
  mutate(soort = ifelse(soort == "Grauwe kiekendief" & gebied == "nieuw 2023",
                        "Grauwe kiekendief 2023", soort)) %>%
  select(soort) %>%
  st_transform(crs = 31370)

sbp_akkervogels <-
  st_read(file.path("data", "bo_vlm", "akkervogelgebieden2022.shp"),
          quiet = TRUE) %>%
  mutate(soort = "akkervogels2022") %>%
  select(soort) %>%
  st_transform(crs = 31370)

sbp_total <- bind_rows(sbp_overig, sbp_akkervogels) %>%
  group_by(soort) %>%
  summarise(.groups = "drop")

mapview(sbp_total, zcol = "soort", layer = "soort(engroep)")
```

```{r}
# Select parcel layers 2022-2023
parcels_grouped_sf <- bind_rows(parcels_grouped_list[["2022"]],
                                parcels_grouped_list[["2023"]]) %>%
  mutate(ID = paste(ID, jaar, sep = "_"))

# Make intersection between parcels and SBP layer
file_out_list_sbp <- file.path(cache_path, "out_list_sbp.rds")
if (file.exists(file_out_list_sbp)) {
  out_list_sbp <- readRDS(file_out_list_sbp)
} else {
  # Make intersection between parcels and SBP layers
  specs <- sort(unique(sbp_total$soort))
  out_list_sbp <- vector("list", length = length(specs) * 2)
  i <- 0
  for (spec in specs) {
    for (year in 2022:2023) {
      i <- i + 1
      input_sf <- sbp_total %>%
        filter(soort == spec)
      overlay_sf <- parcels_grouped_sf %>%
        filter(jaar == year)

      print(paste0("Start intersectie kaartlagen: ", spec, " - ", year))
      intersect_sbp <- qgis_run_algorithm(
        algorithm = "native:intersection",
        INPUT = input_sf,
        OVERLAY = overlay_sf)
      intersect_sbp_sf <- st_as_sf(intersect_sbp)

      # Select parcels that overlap SBP
      select_ids <- intersect_sbp_sf %>%
        st_drop_geometry() %>%
        pull(ID)
      sbp_parcels_sf <- overlay_sf %>%
        filter(ID %in% select_ids) %>%
        mutate(soort = spec)

      out_list_sbp[[i]] <- sbp_parcels_sf
    }
  }
  saveRDS(out_list_sbp, file_out_list_sbp)
}

# List to one single dataframe
out_list_sbp_nosf <- lapply(out_list_sbp, st_drop_geometry)
sbp_parcel_df <- do.call(rbind.data.frame, out_list_sbp_nosf)
```

... toon voorbeeld voor klein gebied
... toon tabel zoals eerder:

Samenvattende statistieken voor de 'feitelijke' perceelsgroottes per jaar voor percelen die overlappen met SBP's:

```{r}
sbp_parcel_summary <- sbp_parcel_df %>%
  group_by(jaar, soort) %>%
  summarise(
    min = min(area_ha),
    Q10 = quantile(area_ha, 0.1),
    Q20 = quantile(area_ha, 0.2),
    Q30 = quantile(area_ha, 0.3),
    Q40 = quantile(area_ha, 0.4),
    Q50 = quantile(area_ha, 0.5),
    Q60 = quantile(area_ha, 0.6),
    Q70 = quantile(area_ha, 0.7),
    Q80 = quantile(area_ha, 0.8),
    Q90 = quantile(area_ha, 0.9),
    max = max(area_ha),
    gemiddelde = mean(area_ha),
    st_dev = sd(area_ha)
  ) %>%
  ungroup() %>%
  arrange(jaar, soort)

sbp_parcel_summary %>%
  kable(digits = 3)
```

Voor alle SBP's samen:

```{r}
sbp_parcel_total_summary <- sbp_parcel_df %>%
  distinct(ID, jaar, area_ha) %>%
  group_by(jaar) %>%
  summarise(
    min = min(area_ha),
    Q10 = quantile(area_ha, 0.1),
    Q20 = quantile(area_ha, 0.2),
    Q30 = quantile(area_ha, 0.3),
    Q40 = quantile(area_ha, 0.4),
    Q50 = quantile(area_ha, 0.5),
    Q60 = quantile(area_ha, 0.6),
    Q70 = quantile(area_ha, 0.7),
    Q80 = quantile(area_ha, 0.8),
    Q90 = quantile(area_ha, 0.9),
    max = max(area_ha),
    gemiddelde = mean(area_ha),
    st_dev = sd(area_ha)
  ) %>%
  ungroup() %>%
  arrange(jaar)

sbp_parcel_total_summary %>%
  kable(digits = 3)
```

We berekenen ook de perceelsgroottes voor percelen van 2022-2023 die overlappen met het totaal van akkergerelateerde soortbeschermingsgebiedlagen.
Als soortbeschermingsgebiedlagen voor akkergebieden gebruiken we perimeter SBP akkervogels, SBP grauwe kiekendief, SBP bruine kiekendief, SBP zomertortel en SBP hamster.

```{r}
sbp_akker_sep <- sbp_total %>%
  filter(soort %in% c("akkervogels2022", "Hamster", "Bruine kiekendief",
                      "Grauwe kiekendief", "Grauwe kiekendief 2023",
                      "Zomertortel"))

mapview(sbp_akker_sep, zcol = "soort", layer = "soort(engroep)")
```

We nemen deze gebieden samen tot 1 laag.

```{r}
sbp_akker_union <- sbp_akker_sep %>%
  summarise()

mapview(sbp_akker_union)
```

Samenvattende statistieken voor de 'feitelijke' perceelsgroottes per jaar voor percelen die overlappen met akker SBP's:

```{r}
sbp_parcel_akker_summary <- sbp_parcel_df  %>%
  filter(soort %in% c("akkervogels2022", "Hamster", "Bruine kiekendief",
                      "Grauwe kiekendief", "Grauwe kiekendief 2023",
                      "Zomertortel")) %>%
  distinct(ID, jaar, area_ha) %>%
  group_by(jaar) %>%
  summarise(
    min = min(area_ha),
    Q10 = quantile(area_ha, 0.1),
    Q20 = quantile(area_ha, 0.2),
    Q30 = quantile(area_ha, 0.3),
    Q40 = quantile(area_ha, 0.4),
    Q50 = quantile(area_ha, 0.5),
    Q60 = quantile(area_ha, 0.6),
    Q70 = quantile(area_ha, 0.7),
    Q80 = quantile(area_ha, 0.8),
    Q90 = quantile(area_ha, 0.9),
    max = max(area_ha),
    gemiddelde = mean(area_ha),
    st_dev = sd(area_ha)
  ) %>%
  ungroup() %>%
  arrange(jaar)

sbp_parcel_akker_summary %>%
  kable(digits = 3)
```


# Samenvatting

Samenvattende statistieken 'feitelijke' perceelsgroottes Vlaanderen voor `r min(years)` - `r max(years)`:

```{r}
parcels_grouped_summary %>%
  kable(digits = 3)
```

Samenvattende statistieken 'feitelijke' perceelsgroottes soortbeschermingsgebieden voor 2022-2023:

```{r}
sbp_parcel_summary %>%
  kable(digits = 3)
```

Samenvattende statistieken 'feitelijke' perceelsgroottes akkergerelateerde soortbeschermingsgebieden samengenomen voor 2022-2023:

```{r}
sbp_parcel_akker_summary %>%
  kable(digits = 3)
```
